臺灣臺中地方法院行政訴訟判決
110年度交字第347號
原      告  楊沄樺  
被      告  臺中市交通事件裁決處
                      設臺中市○○區○○○路00號
代  表  人  黃士哲    住同上
訴訟代理人  黃曉妍律師
上列當事人間交通裁決事件，原告不服被告民國110年7月16日中
市裁字第68-GDH565346號裁決書，提起行政訴訟，本院判決如下
：
    主  文
原告之訴駁回。
訴訟費用新臺幣參佰元由原告負擔。
    事實及理由
一、程序事項：按行政訴訟法第237 條之7 規定，交通裁決事件
    之裁判，得不經言詞辯論為之。本件屬交通裁決事件，依兩
    造所述各節及卷內資料其事證已臻明確，本院認無經言詞辯
    論之必要，爰不經言詞辯論而為判決。
二、事實概要：訴外人承鑫國際租賃有限公司所有號牌RBV-8731
    號租賃小客車（下稱系爭車輛）於民國110年4月23日12時28
    分，行經臺中市北區山西路二段與北平路口，因「非遇突發
    狀況，在車道中暫停」之違規行為，遭民眾於110年4月23日
    檢具事證檢舉，經臺中市政府警察局第二分局（下稱舉發機
    關）員警認定該車違反道路交通管理處罰條例第43條第1項
    第4款之規定，遂對車主掣開第GDH565346號舉發違反道路交
    通管理事件通知單。車主於到案期限前檢具事證及應歸責人
    相關資料，向被告告知應歸責人即原告，被告續於110年7月
    16日以中市裁字第68-GDH565346號裁決書（下稱原處分），
    依道路交通管理處罰條例第43條第1項第4款、第63條第1項
    第3款、第24條第1項第3款、第43條第4項前段及「違反道路
    交通管理事件統一裁罰基準表」之規定，按期限內到案之基
    準，各裁處原告第1階段罰鍰新臺幣（下同）18,000元，記
    違規點數3點，並應參加道路交通安全講習。原告不服，提
    起本件行政訴訟。
三、原告主張略以：因住在山西路上，但因路邊停車格已停滿就
    順著車道繼續往前開，想要開到前面路口的停車場停放，因
    遇上紅燈，即踩煞車等紅燈，沒多久轉綠燈，前車已經開始
    起步移動了，這時候我的手機原本放在冷氣出風口上的手機
    架可能沒放好，手機從手機架上滑落下來，正好滑掉在我右
    腳邊附近，因為危險加上緊張馬上彎下來撿手機，在撿手機
    之前有瞄一下後照鏡後方無跟我一樣停紅燈的車輛，但在撿
    的過程中有意識到後面有車開過來，感覺開得很快，但我也
    因為緊張忘了按下警示燈，而行駛紀錄器無法保留超過3天
    ，所以無法提供車內錄音及車前錄影檔等語，並聲明：原處
    分撤銷，訴訟費用由被告負擔。
四、被告答辯則以：
  ㈠本件應適用之法律依據為道路交通管理處罰條例第43條第1項
    第4款、第63條第1項第3款、第24條第1項第3款、第7條之1
    、第85條第1項、道路交通安全規則第91條第1項第3款、第9
    4條第2項等規定。
  ㈡案經轉據舉發機關110年6月17日中市警二分交字第110002527
    5號函復說明略以：「審視採證資料：車號000-0000租賃小
    客車確實非遇突發狀況在車道中暫停，違規事實明確。有關
    申訴人指稱路口號誌為紅燈係為停等紅燈一節，經再次檢視
    影片內容確認路口號誌為綠燈，該違規行為顯與號誌無涉」
    。
  ㈢次查舉發機關所附採證光碟，確認檢舉民眾行車紀錄器畫面
    時間0000-0-00 00：28：02時至12：28：11時檢舉民眾車輛
    (下稱該車)行駛於臺中市北區山西路二段往北方向過天津路
    二段口，當時號牌RBV-8731號白色小客車(下稱系爭車輛)行
    駛於該車前方，12：28：12時至12：29：01時畫面顯示前方
    路口(北平路二段口)之山西路二段往北方向號誌顯示為綠燈
    ，系爭車輛後方煞車燈及第三煞車燈突然亮起並暫停於車道
    上(第一次無故暫停)，該車跟著暫停，接著該車改由系爭車
    輛右側繞行，畫面顯示系爭車輛前方並無任何車輛或突發狀
    況，系爭車輛行向號誌亦顯示為綠燈，該車行駛至系爭車輛
    右側旁，該車駕駛表示「你有事哦？」，接著即右轉北平路
    二段往東方向行駛，之後該車駕駛表示「那綠燈呀」，不久
    系爭車輛超越該車，行駛於該車前方，該車駕駛表示「故意
    的啊」，後來系爭車輛於行向號誌顯示綠燈時右轉文昌東一
    街，該車跟著右轉，系爭車輛又在前方無突發狀況下，顯示
    後方煞車燈及第三煞車燈並暫停(第二次無故暫停)，該車試
    圖從系爭車輛右後方超越該車，系爭車輛即繼續往前行駛，
    系爭車輛行駛至天津路二段口，畫面顯示文昌東一街號誌為
    紅燈，系爭車輛即煞車減速準備停等紅燈。
　㈣從上揭影像顯示，系爭車輛一開始行駛山西路二段往北方向
    與北平路二段口，於行向號誌顯示綠燈，前方無突發狀況時
    煞車減速暫停，之後系爭車輛行駛文昌東街，又於前方無突
    發狀況時煞車減速暫停。系爭車輛兩次無故煞車減速暫停之
    行為超出用路人之合理預期，自應受罰等語，並聲明：原告
    之訴駁回，訴訟費用由原告負擔。
五、本院之判斷：
  ㈠按「汽車除遇突發狀況必須減速外，不得任意驟然減速、煞
    車或於車道中暫停。前車如須減速暫停，駕駛人應預先顯示
    燈光或手勢告知後車，後車駕駛人應隨時注意前車之行動。
    」、「汽車駕駛人，駕駛汽車有下列情形之一者，處新臺幣
    6 千元以上2 萬4 千元以下罰鍰，並當場禁止其駕駛：四、
    非遇突發狀況，在行駛途中任意驟然減速、煞車或於車道中
    暫停。」、「汽車駕駛人有第1 項第1 款至第4 款或前項行
    為者，並吊扣該汽車牌照3 個月；…。」，道路交通安全規
    則第94條第2 項、道路交通管理處罰條例第43條第1 項第4
    款、第4 項定有明文。
  ㈡查本件如事實概要所述之情事，有舉發機關第GDH000000 號
    舉發違反道路交通管理事件通知單、舉發機關110年6月17日
    中市警二分交字第1100025275號函、員警職務報告書、檢舉
    民眾行車紀錄器擷圖、原處分、送達證書、違規資料查詢、
    汽車車籍查詢、駕駛人基本資料、採證光碟等資料附卷可稽
    （見本院卷第55、69-79、89-101頁），堪信為真實。
  ㈢原告雖主張因遇上紅燈踩煞車，沒多久轉綠燈，此時手機滑
    落，馬上彎下來撿手機，並非惡意在車道中暫停云云，惟查
    ：
    ⒈經查，本院勘驗調查舉發機關提供之採證光碟，製成勘驗
      筆錄附卷為證（見本院卷第105頁），勘驗結果為：檢舉
      民眾行車紀錄器畫面時間0000-0-00 00：28：02時至12：
      28：11時檢舉民眾車輛(下稱該車)行駛於臺中市北區山西
      路二段往北方向過天津路二段口，當時號牌RBV-8731號白
      色小客車(下稱系爭車輛)行駛於該車前方，12：28：12時
      至12：29：01時畫面顯示前方路口(北平路二段口)號誌顯
      示為綠燈，系爭車輛後方煞車燈及第三煞車燈突然亮起並
      暫停於車道上，該車跟著暫停，接著該車改由系爭車輛右
      側繞行，畫面顯示系爭車輛前方並無任何車輛或突發狀況
      ，系爭車輛行向號誌亦顯示為綠燈，該車行駛至系爭車輛
      右側旁，該車駕駛表示「你有事哦？」，接著即右轉北平
      路二段往東方向行駛，之後該車駕駛表示「那綠燈呀」，
      不久系爭車輛超越該車，行駛於該車前方，該車駕駛表示
      「故意的啊」，後來系爭車輛於行向號誌顯示綠燈時右轉
      文昌東一街，該車跟著右轉，系爭車輛又在前方無突發狀
      況下，顯示後方煞車燈及第三煞車燈並暫停，該車試圖從
      系爭車輛右後方超越該車，系爭車輛即繼續往前行駛，系
      爭車輛行駛至天津路二段口，畫面顯示文昌東一街號誌為
      紅燈，系爭車輛即煞車減速準備停等紅燈。
    ⒉依上開勘驗結果可知，系爭車輛行駛於臺中市北區山西路
      二段往北方向近北平路二段口，系爭車輛前方無緊急危險
      狀況發生，亦無其他車輛阻擋，於路口號誌顯示為綠燈時
      ，暫停於車道上，造成後方該車緊急煞車，之後該車繞過
      系爭車輛右轉，系爭車輛由該車後方超越該車，再次於前
      方無緊急危險情況下煞車暫停於車道上等情。依前揭道路
      交通管理處罰條例第43條第1 項第4款規定以觀，其立法
      意旨乃在於駕駛人若恣意驟然減速，將導致後方之車輛應
      變不及而造成追撞，是除非遇有突發狀況影響行車動線而
      不得不然，否則依法即嚴禁驟然減速或暫停，亦即上開規
      範目的乃在於使駕駛人能合理預期他方之行車動態，俾能
      有充分之時間應變，避免因無預期於車道中暫停導致其他
      駕駛人因反應不及而失控，或因亦猝然減速而產生連鎖反
      應致肇事，故所謂「於車道中暫停」之認定自應考量其他
      駕駛人之合理預期之程度。又所謂「突發狀況」，應具有
      立即發生之危險性及急迫性之狀況存在（如前方甫發生車
      禍事故、前方有掉落之輪胎、倒塌之路樹襲來或其他相類
      程度事件），駕駛人若不立即採取減速、煞車或於車道中
      暫停之措施，即會發生其他行車上之事故或其他人員生命
      、身體之危險等，始足當之。查，依當時路況原告駕駛系
      爭車輛前方並未有緊急性、危險性之情況發生，且依當時
      系爭路段之車流狀況，顯無煞車暫停之必要，惟原告竟於
      行駛途中在無何突發狀況下，不顧該車是否仍在行駛中，
      即貿然將系爭車輛暫停於該車行駛之車道上，阻擋他車行
      進路線，已嚴重影響道路交通之行車秩序及安全。
    ⒊雖原告以撿手機為由，主張其行為構成「突發狀況」云云
      。然原告並未針對當時手機確有掉落之事實提出舉證，況
      且，即便當時手機滑落，原告亦非不能先顯示方向燈停靠
      路邊後，再將手機撿起，倘若道路上一有手機掉落之情形
      即得任意於車道中減速、煞車甚或是直接停車，將立即影
      響後方用路人行駛之權利，更可能增添交通事故之發生。
      從而，本件原處分認定原告有「非遇突發狀況，在車道中
      暫停」之違規行為，並裁處原告，認事用法應無違誤。
  ㈣綜上所述，原告違規事證明確，被告依法所為原處分並無違
    誤，原告訴請撤銷，為無理由，應予駁回。
六、本件事證已臻明確，兩造其餘主張及陳述，經核於判決結果
    不生影響，爰不逐一論列，附此敘明。
七、本件第一審裁判費為300 元，應由原告負擔，爰確定第一審
    訴訟費用額如主文第2 項所示。
據上論結，本件原告之訴為無理由，依行政訴訟法第237 條之7
、第98條第1 項前段、第237 條之8 第1 項，判決如主文。
中　　華　　民　　國　　111 　年　　3 　　月　　17　　日
　　　　　　　　　行政訴訟庭　法　官　楊萬益
上為正本係照原本作成。
如不服本判決，應於判決送達後20日內，向本院提出上訴狀並表
明上訴理由（原判決所違背之法令及其具體內容或依訴訟資料可
認為原判決有違背法令之具體事實），其未載明上訴理由者，應
於提出上訴後20日內向本院補提理由書（上訴狀及上訴理由書均
須按他造人數附繕本，如未按期補提上訴理由書，則逕予駁回上
訴），並應繳納上訴裁判費新臺幣750元。
中　　華　　民　　國　　111 　年　　3 　　月　　17　　日
　　　　　　　　　　　　　　　書記官　林柏名